臺灣板橋地方法院交通事件裁定　　　　　　　　　　九十三年度交聲字第三六八號
　　原處分機關　交通部公路總局臺北區監理所板橋監理站
　　異　議　人
　　即受處分人　甲○○
右列受處分人因違反道路交通管理處罰條例案件，對於交通部公路總局臺北區監理所
板橋監理站於中華民國九十三年三月十日以板監違字第裁四一─Ｃ00000000
號違反道路交通管理事件裁決書所為之裁決處分（原舉發案號：臺北縣政府警察局九
十三年二月十日北縣警交字Ｃ00000000號）不服，聲明異議，本院裁定如左
：
    主  文
異議駁回。
    理  由
一、原處分意旨略以：異議人即受處分人甲○○駕駛其所有之車牌號碼ＬＦ二─０六
    九號重型機車，於民國九十三年二月十日十六時許，在臺北縣新莊市○○路與公
    園一路口，因「違反交通規則，經警示意攔停未停而逃逸」之違規事實，經警掣
    單逕行舉發，原處分機關乃依道路交通管理處罰條例第六十條第一項、第六十三
    條第一項第一款之規定，裁處罰鍰新臺幣（下同）三千元，並記違規點數一點。
    異議人則以：伊當時在新莊市○○路與公園一路，因未兩段式左轉違規遭新莊分
    局員警（逕行）舉發，此部份伊自知違法，願受罰鍰之處罰，惟伊對於當日同時
    地「不服稽查而逃逸」之（逕行）舉發則深感不服，因當時員警並未有明確攔阻
    指示，且伊車輛前方、左右兩旁均有車輛，加上以往在此轉彎時員警從未勸阻或
    指示應兩段式左轉，在此情況下，根本不認為員警係對伊做出攔停之指示，故伊
    並無逃逸之事實；且員警逕行舉發並未提任何證據，如何使人民信服云云，表明
    不服而提出異議。
二、按駕駛人駕駛車輛或行人在道路上，應遵守道路交通標誌、標線、號誌之指示、
    警告、禁制規定，並服從執行交通勤務之警察或依法令執行指揮交通及交通稽查
    任務人員之指揮，道路交通管理處罰條例第四條第一項定有明文。又汽車駕駛人
    ，駕駛汽車有違反本條例之行為，經交通勤務警察或依法令執行交通稽查任務人
    員制止時，不聽制止或拒絕停車接受稽查而逃逸者，除按各該條規定處罰外，處
    三千元以上六千元以下罰鍰；且汽車駕駛人有道路交通管理處罰條例第六十條第
    一項之情形者，除依原條款處罰鍰外，並記違規點數一點，道路交通管理處罰條
    例第六十條第一項、第六十三條第一項第一款分別定有明文。
三、本件異議人即受處分人甲○○駕駛騎乘所有之車牌號碼ＬＦ二─０六九號重型機
    車，於九十三年二月十日十六時許，在臺北縣新莊市○○路與公園一路口，未依
    規定兩段式左轉，逕行左轉駛入公園一路，適為在該路口執勤之臺北縣政府警察
    局新莊分局員警發現，經該員警攔停示意停車，異議人竟拒絕停車接受稽查而逃
    逸，經警以異議人違反道路交通管理處罰條例第六十條第一項之規定逕行舉發等
    情，有臺北縣政府警察局九十三年二月十日北縣警交字Ｃ00000000號舉
    發違反道路交通管理事件通知單、臺北縣政府警察局新莊分局九十三年二月二十
    六日新警交裁字第０九三０００六三０二號函各一份附卷可稽。訊據異議人固坦
    承騎乘上開車輛於前揭時、地違規左轉之事實，然否認有不服稽查而逃逸之違規
    行為，辯稱：當時伊左轉後，有看到警察在右前方執行違規取締的工作，因伊以
    前直接左轉時，警察都沒有攔停，加上當天旁邊也有一台機車一起直接左轉，警
    察有攔停，不曉得被攔停，當時也沒有聽到警察吹的哨音云云。惟查：
（一）本件異議人於前揭時、地，因騎乘前開重型機車不依標誌、標線及號誌之指示
      轉彎，經警員攔停制止，卻拒絕停車接受稽查而逃逸，為警逕行舉發之事實，
      業據證人即當天執行勤務之臺北縣政府警察局新莊分局警員乙○○到庭結證屬
      實。異議人雖以前揭情詞置辯，惟查證人乙○○於本院訊問時結證稱：「當天
      我在新莊中正路及公園一路上，異議人要從中正路左轉公園一路，但沒有兩段
      式左轉，我就吹哨子用手勢指示他停車，我是站在公園一路上，當他左轉過來
      的時候，距離我大約二十公尺左右，我是在他機車正面攔停，他也有看到我的
      示意，但並不停下來就騎過去了，我就看他的車牌號碼後，逕行舉發」、「因
      為異議人當時是戴安全帽，我無法確定是否如他所說的情形，當天所有機車直
      接左轉過來的都是違規的，不可能會有騎士誤認我們不是在攔他，而是在攔其
      他人」等語（見本院九十三年四月十四日訊問筆錄），並有證人乙○○當庭繪
      製之現場位置圖一紙在卷可參。依據舉發當時之現場情形，本件現場執勤之警
      員乙○○既正面以吹哨及手勢等動作示意異議人停車受檢，且異議人自承騎乘
      機車違規左轉上開地點時，有看見警察在右前方執行違規取締工作等語，則異
      議人對於交通勤務警察在上開時地攔停稽查，應可清楚辨別，自難諉為不知，
      異議人當時依法即應服從員警之指揮而停車接受稽查；況且證人乙○○亦明確
      證稱當天所有機車直接左轉過來的都是違規，不可能會有騎士誤認我們不是在
      攔他，而是在攔其他人等語，是以當時在客觀上應無使異議人未能發現員警攔
      停稽查或員警所攔停之對象不是異議人之可能，則異議人辯稱：不曉得攔停對
      象是伊云云，尚難採信。故舉發員警乙○○雖因異議人頭戴安全帽，致無法明
      確指認異議人，然綜合上開事證，異議人騎乘上開機車於舉發通知單所載時地
      確有不服指揮稽查而逃逸之違規行為，洵堪認定。
（二）又按汽車駕駛人不服指揮稽查而逃逸之行為，當場不能或不宜攔截製單舉發者
      ，得對汽車所有人逕行舉發處罰；對此逕行舉發，應記明車輛牌照號碼、車型
      等可資辨明之資料，並查明汽車所有人姓名或名稱、住址後，製單舉發處罰之
      ，道路交通管理處罰條例第七條之二第一項第四款、第二項規定甚明，並未規
      定須以科學儀器取得證據資料後，始得逕行舉發處罰。異議人認須以科學儀器
      取得證據資料方可舉發處罰，容有誤會，並非足採。況且，交通警員掣單舉發
      違反道路交通管理處罰條例所列之違規事實，本質上為行政處分，係公務員基
      於職務上權力，依法就特定之具體事件所為具公法上效果之單方行政行為，基
      於公務員為公法上行為具有公信力之原則，該行政處分當可被推定為真正，其
      據以依法處分之事實認定亦為正確。從而，本件異議人並未就執勤員警之舉發
      有誤，提出相關證據以供調查，本院亦查無任何證據足資證明執勤員警有何捏
      造事實或違法取締之不法情事，則執勤員警本其維護交通秩序、安全職責所為
      之舉發，自應受到合法、正確之推定，尚非得以無違規現場照片或無其他以科
      學儀器取得證據資料佐證，即認員警之舉發不實。
四、綜上，本件異議人因不依標誌、標線、號誌之指示轉彎，經警攔停，竟拒絕停車
    接受稽查而逃逸之事實，洵堪認定。異議人空言否認有上開違規行為，尚非足採
    。原處分機關依首揭條文規定，對異議人裁處罰鍰三千元，並記違規點數一點，
    於法尚無違誤。從而，異議人聲明異議為無理由，應予駁回。
據上論斷，應依道路交通管理處罰條例第八十七條第二項，道路交通案件處理辦法第
十九條，裁定如主文。
中      華      民      國    九十三    年      四      月    二十三    日
                                  臺灣板橋地方法院交通法庭
                                      法  官  楊  志  雄
右正本證明與原本無異。
如不服本裁定應於送達後五日內向本院提出抗告狀。
                                      書記官  胡  勤  義
中      華      民國    九十三    年      四      月    二十三    日
